【裁判字號】    92,台上,1835
【裁判日期】    920410
【裁判案由】    違反毒品危害防制條例
【裁判全文】
最高法院刑事判決                              九十二年度台上字第一八三五號
    上  訴  人  甲○○
右上訴人因違反毒品危害防制條例案件，不服台灣高等法院高雄分院中華民國九十二
年一月二十一日第二審更審判決（九十一年度上更(一)字第一五０號，起訴案號：台灣
高雄地方法院檢察署八十八年度偵字第二六三二九號），提起上訴，本院判決如左：
    主  文
上訴駁回。
    理  由
按刑事訴訟法第三百七十七條規定：上訴於第三審法院，非以判決違背法令為理由，
不得為之。是提起第三審上訴，應以原判決違背法令為理由，係屬法定要件。如果上
訴理由狀並未依據卷內訴訟資料，具體指摘原判決不適用何種法則或如何適用不當，
或所指摘原判決違法情事，顯與法律規定得為第三審上訴理由之違法情形，不相適合
時，均應認其上訴為違背法律上之程式，予以駁回。本件原判決撤銷第一審關於上訴
人甲○○部分之不當判決，改判仍論處其共同連續販賣第一級毒品罪刑。已詳敘上訴
人與洪明興（已判刑定讞）共同基於販賣第一級毒品海洛因（下稱海洛因）營利之概
括犯意聯絡，先由洪明興於民國八十八年十月二十一日晚上八、九時許，在高雄縣梓
官鄉赤崁村海邊，以新台幣（下同）六萬元之價格，向綽號「彭仔」之不詳姓名成年
男子，販入海洛因若干，攜至同縣岡山鎮○○路十三巷四十五號上訴人住處，即與上
訴人以電子秤及夾鏈袋將海洛因分裝成數小包。並以呼叫器及行動電話為聯絡工具，
由上訴人或洪明興與購毒者約定地點交付海洛因，並收取價金，以此方式，在高雄地
區，先後售賣海洛因予綽號「名健」、「胡塗」、「志偉」、「志風」、「伶」、「
雄」、「黃金」、「弟」、「亮」、「世子」、「永虎」、「源」、「世」、「塗」
、「榮」等不詳姓名之人，每次交易金額自五百元至一萬六千元不等，共計得款五萬
七千一百元。迄同月二十五日始為警查獲等情。係綜核上訴人及共犯洪明興警訊之自
白，證人鄭義雄、顏振裕、楊志旺之證詞：帳單，法務部調查局鑑定通知書、高雄醫
學大學附設中和紀念醫院檢驗報告單暨扣案之海洛因、塑膠勺子、呼叫器、行動電話
、電子秤、夾鏈袋、現金等卷內資料為其所憑之證據及認定之理由。而以上訴人所辯
：上開扣案證物係綽號「彭仔」、「阿輝」前來吸毒所留下，非伊所有云云，為卸責
飾詞，無足採信，亦於理由內逐一指駁及說明。所為論斷，俱有卷內證據資料足憑，
從形式上觀察，原判決並無違背法令之情形存在。查犯罪之時間、地點，除有特殊情
形外，並非構成犯罪事實之要素，有罪判決關於時間、地點之記載，旨在辨別犯罪之
個別性。原判決認定上訴人與洪明興自八十八年十月二十一日，在高雄縣梓官鄉赤崁
村海邊販入海洛因後，即在高雄地區先後售賣予綽號「名健」、「胡塗」等不詳姓名
之人，迄同月二十五日被查獲時為止，其犯罪之時間、地點、購毒者姓名、購毒價金
，或因上訴人不願吐實，或因帳單記載不清，雖非詳盡，但原判決依上開記載，已達
於可得確定之程度，而無礙於犯罪個別性之辨別，自不發生違法之問題。又被告之自
白，須非出於強暴、脅迫、利誘、詐欺或其他不正之方法，且與事實相符者，始得採
為證據，如果被告之自白，係出於不正之方法，並非自由陳述，即其取得自白之程序
，已非適法，則不問自白內容是否確與事實相符，因其非適法之證據，即不能採為判
決基礎，故審理事實之法院，遇有被告對於自白提出刑求之抗辯時，應先於其他事實
而為調查。上訴人與洪明興於第一審最後審理期日始抗辯警察刑求。然製作警訊筆錄
之警員楊志旺、顏振裕均證稱：警訊筆錄係依被告自由意志之陳述而製作，絕無刑求
逼供情事。且上訴人及洪明興羈押於台灣高雄看守所時，身體並無異樣，亦無自述受
傷情形。原審認其刑求之抗辯，無足採信，即非無所本。而上訴人之警訊筆錄，係依
其口述內容擇要記載，其回答內容清楚流暢，自可採信。至共犯洪明興之警訊錄音，
雖係由洪明興朗讀已製作完成之筆錄內容，非採一問一答方式錄音，與刑事訴訟法之
規定稍有不符，惟其自白，係出於自由意志，非以不正當方法取得，且其自白與事實
相符，原判決以其警訊之自白仍有證據能力，採為認定犯罪事實之基礎，仍無違法可
言。又共同被告之陳述有部分前後不符，或相互間有所歧異時，究竟何者為可採，法
院仍得本其自由心證予以斟酌，非謂一有不符或矛盾，即應認其全部均為不可採信，
若其基本事實之陳述，果與真實性無礙時，仍非不得予以採信。上訴人與共同被告洪
明興究以多少價錢販入毒品？前後供述雖有差異，原審認洪明興警訊之自白為可信，
予以採擇，並認上訴人之供述不實，加以摒棄，乃其審判職權之合法行使，自不得指
為違法。按司法警察或司法警察官於有事實足信為有人在內犯罪而情形急迫者，雖無
搜索票，得逕行搜索住宅或其他處所。此項搜索，應於執行後二十四小時內，呈報檢
察官或法院。修正前刑事訴訟法第一百三十一條第一項第三款、第二項定有明文。本
件警方據報在高雄縣岡山鎮○○路十三巷四十五號，有綽號「昆明」、「阿興」男子
從事販毒、吸毒行為，乃前往探查，見二名年輕男子神色慌張跑進屋內，警方見情況
緊急，恐證據遭湮滅，遂入屋搜索。該搜索行為自八十八年十月二十五日十四時十分
起至同日十四時四十分止即告結束，迨製作筆錄後，即於翌日（二十六日）零時二十
四分，將逕行搜索報告書、警訊筆錄連同人犯解送台灣高雄地方法院檢察署檢察官，
原審認警方之緊急搜索行為，並無不合，將其所搜獲之證據，採為上訴人不利之證明
，自屬正當合法。末查證據之取捨及證據之證明力如何，均屬事實審法院得自由裁量
、判斷之職權，苟其此項裁量、判斷，並不悖乎通常一般之人日常生活經驗之定則或
論理法則，又於判決內論敘其何以作此判斷之心證理由者，即不得任意指摘其為違法
，據為提起第三審上訴之合法理由。上訴人販入、賣出海洛因若干？得款多少？呼叫
器、電話、帳單為何人所有？記載之內容如何？均屬事實審法院得依職權認定之事項
，原判決已詳敘其證據取捨及證據證明力判斷之心證理由，自不得任意指摘為違法。
上訴意旨置原判決上開明確論斷於不顧，對原審取捨證據及證據證明力判斷之審判職
權行使，任憑己見，再事爭執，漫指原判決違法。然其所指摘者均為單純事實上之爭
辯，要非適法之第三審上訴理由。是上訴意旨所指摘原判決違法情事，顯與法律規定
得為第三審上訴理由之違法情形，不相適合。揆諸首開說明，其上訴為違背法律上之
程式，應予駁回。
據上論結，應依刑事訴訟法第三百九十五條前段，判決如主文。
中      華      民      國    九十二    年      四      月      十      日
                              最高法院刑事第四庭
                                  審判長法官  紀  俊  乾
                                        法官  黃  正  興
                                        法官  劉  介  民
                                        法官  陳  東  誥
                                        法官  魏  新  和
      右正本證明與原本無異
                                              書  記  官
中      華      民      國    九十二    年      四      月     十四     日


司法院資訊處製作；財團法人民間司法改革基金會備份。
